臺灣新北地方法院刑事判決
111年度交簡上字第36號
上  訴  人
即  被  告  鄭志發


上列上訴人即被告因過失傷害案件，不服本院中華民國111年5月
12日111年度交簡字第171號第一審簡易判決（聲請簡易判決處刑
案號：110年度偵字第23808號），提起上訴，本院管轄第二審合
議庭判決如下：
    主  文
上訴駁回。
    事實及理由
一、本案經本院審理結果，認第一審判決以被告即上訴人鄭志發
    （下稱被告）犯道路交通管理處罰條例第86條第1項、刑法
    第284條前段之汽車駕駛人無駕駛執照駕車過失致人受傷罪
    ，量處拘役50日，並諭知易科罰金之折算標準以新臺幣1,00
    0元折算1日，核其認事用法及量刑均無不當，應予維持。本
    件犯罪事實、證據及理由，除證據補充：「本院111年11月3
    日勘驗筆錄1份（見簡上卷第65至66頁）」外，餘均引用如
    附件第一審刑事簡易判決書所載（含檢察官聲請簡易判決處
    刑書）。
二、被告固不否認未領有重型機車駕照，仍騎乘重型機車與告訴
    人發生碰撞之事實，惟上訴意旨略以：當時伊騎機車要左轉
    去加油，車速很慢，而告訴人2人是各騎一台機車，並非騎
    一台機車雙載，是他們從旁邊撞伊，不是伊撞他們，伊並無
    過失等語。
三、經查：
（一）本院於審理期日當庭勘驗現場監視器錄影畫面，結果如下
      ，有本院勘驗筆錄1份（見本院卷第65頁）在卷可查：
　　　00:00:00  影片開始，甲男頭戴銀色安全帽騎乘黑色普通
         重型機車出現於畫面中車道外側(地面標誌公車專用)
         ，從三重區中正北路外側往忠孝路方向直行。
　　　00:00:02  乙男（頭戴白色安全帽）騎乘白色普通重型機
         車，搭載丙男（頭戴黑色安全帽）出現於畫面中車道
         內側，從三重區中正北路車道內側往忠孝路方向直行
         。
　　　00:00:03  甲男騎乘黑色普通重型機車未打方向燈，準備
         從外側車道靠左行駛車道內側乙男之普通重型機車所
         在方向。
　　  00:00:04  甲男騎乘黑色普通重型機車左轉，撞擊乙男騎
         乘之白色普通重型機車側面，導致乙男所騎乘之機車
         車身偏左。
　　　00:00:05  甲男人車倒地，乙男與丙男所騎乘之普通重型
         機車向右傾斜後倒地。
　　　00:00:07  乙男(在前)、丙男(在後)跌坐於事故現場。
　　　00:00:08影片結束。
（二）上開勘驗筆錄記載之甲男係被告，乙男、丙男則係告訴人
      2人乙節，業據被告自承在卷（見本院第66頁）。故從上
      開勘驗內容可知案發當時，本件告訴人2人原係共乘1部機
      車直行於中正北路車道內側，被告則騎乘機車同向行駛於
      中正北路車道外側，惟被告於畫面時間00:00:03未打方向
      燈，先從外側車道靠左行駛並接近車道內側告訴人2人共
      乘之機車所在方向，旋即於下一秒即畫面時間00:00:04驟
      然左轉，因此撞擊告訴人2人共乘之機車側面，之後兩車
      先後倒地之事實，已可認定。被告雖以前詞置辯，然其所
      辯，顯與前揭勘驗結果即本件乃被告未打方向燈即驟然左
      轉，因而撞擊告訴人2人共乘之機車而發生車禍之事實不
      符，且案發當時告訴人2人係共乘1部機車，並無被告所稱
      各自騎乘1部機車之情形，從而被告前揭所辯，均不足採
      ，不足以撼動原審認定事實之基礎。
（三）按「汽車迴車前，應暫停並顯示左轉燈光或手勢，看清無
      來往車輛，並注意行人通過，始得迴轉」，道路交通安全
      規則第106條第1項第5款定有明文。又按汽車（包括機車
      ）駕駛人，無駕駛執照駕車、酒醉駕車、吸食毒品或迷幻
      藥駕車、行駛人行道或行經行人穿越道不依規定讓行人優
      先通行，因而致人受傷或死亡，依法應負刑事責任者，加
      重其刑至二分之一，道路交通管理處罰條例第86條第1項
      亦定有明文。經查，被告未領有普通重型機車駕照，於案
      發時係屬無駕駛執照騎乘機車，且為警製單舉發，有公路
      監理電子閘門-證號查詢機車駕駛人資料及新北市政府警
      察局舉發違反道路交通管理事件通知單各1份在卷可佐，
      而本件案發當時天侯晴朗，日間自然光線、市區柏油道路
      、路面乾燥無缺陷、無障礙物且視距良好，按當時情況並
      無不能注意之情事，竟疏未注意同向車道內側直行之告訴
      人2人共乘之機車，未打方向燈即驟然左轉，因而與告訴
      人2人共乘之機車發生碰撞，致告訴人2人受傷，被告顯有
      過失，其過失行為與告訴人2人所受傷害間，具有相當因
      果關係甚明，本件事證明確，被告無駕駛執照駕車過失致
      人受傷之犯行，已堪認定。
四、原審認被告所為，係犯道路交通管理處罰條例第86條第1項
    、刑法第284條前段之汽車駕駛人無駕駛執照駕車過失致人
    受傷罪，並依上開規定加重其刑。且認被告以一駕車過失之
    行為，同時致告訴人2人受有傷害，係觸犯數過失傷害罪名
    ，為同種想像競合，而依刑法第55條規定，從一過失傷害罪
    處斷。並以被告於本案犯罪尚未發覺之際，經員警到場處理
    時坦承為肇事者並接受裁判，符合自首要件，而依刑法第62
    條前段規定減輕其刑，並依法先加後減之。復審酌依刑法第
    57條規定，以行為人之責任作為基礎，審酌被告駕駛車輛參
    與道路交通，本應小心謹慎以維交通安全，竟未能盡其應盡
    之注意義務，非僅無照駕駛，且又違規貿然左轉，因而導致
    本件事故發生，兼衡本件告訴人2人所受傷勢部位多處，然
    皆為擦挫傷，情節尚輕微，暨被告智識程度、犯罪後態度等
    一切情狀，量處拘役50日，並諭知易科罰金之折算標準。其
    認事用法既無違誤，量刑亦屬妥適，自應予維持，被告所提
    上訴，為無理由，應予駁回。
據上論斷，應依刑事訴訟法第455條之1第1項、第3項、第368條
、第373條，判決如主文。
本案經檢察官簡群庭聲請簡易判決處刑，由檢察官陳姵伊到庭執
行職務。
中    華    民    國  111    年    11    月    24     日
                  刑事第一庭  審判長法  官  劉景宜 
　　　　　　　　　                  法  官  陳柏榮
　　　　　　　　　                  法  官  王麗芳
　　　　　　　　　   
上列正本證明與原本無異。
不得上訴。

                                    書記官  歐晉瑋
中　　華　　民　　國　　111 　年　　11　　月　　25　　日